臺灣屏東地方法院刑事判決　　　　　　　 100年度訴字第27號
公　訴　人　臺灣屏東地方法院檢察署檢察官
被　　　告　吳速玉
指定辯護人　本院公設辯護人謝弘章
上列被告因違反毒品危害防制條例案件，經檢察官提起公訴（99
年度偵字第10477 號，99年度毒偵字第2946、2928號），本院判
決如下：
    主  文
吳速玉共同販賣第二級毒品，處有期徒刑年。扣案紫色行動電
話（含SIM 卡：0000000000號壹張）壹支沒收。未扣案販賣毒品
所得新臺幣貳仟元與林樑燈連帶沒收，如全部或一部不能沒收時
，以其等財產連帶抵償之。
    事  實
一、吳速玉與林樑燈（另案審理中）皆知甲基安非他命（Metham
    phetamine ）業已公告列為毒品危害防制條例之第二級毒品
    ，不得持有、販賣，竟共同基於意圖營利販賣第二級毒品之
    犯意聯絡，持用吳速玉所有紫色行動電話（門號：00000000
    00號）作為交易之聯絡工具，於民國99年11月10日14時許，
    在屏東縣恆春鎮○○路41巷13號「原味火鍋店」，以新臺幣
    （下同）2000元對價販賣甲基安非他命1 包與洪月英（洪月
    英涉嫌施用毒品部分另行審結）。嗣員警執行通訊監察中發
    覺吳速玉和林樑燈、洪月英涉嫌毒品交易，乃於99年11月21
    、22日迭經拘提吳速玉等人到案，並扣得上開行動電話等物
    ，復由吳速玉自白犯罪，因而查獲。
二、案經屏東縣政府警察局恆春分局報告臺灣屏東地方法院檢察
    署檢察官偵查起訴。
    理  由
壹、證據之證據能力
一、被告以外之人於偵查中向檢察官所為陳述，依刑事訴訟法第
    159 條之1 第2 項明文規定原則上得為證據。查證人洪月英
    於偵查中在檢察官面前具結證述者，被告、辯護人均未抗辯
    該審判外陳述有何顯不可信之情況，亦未請求行使詰問權，
    依前開法條規定，當有證據能力。
二、按被告以外之人於審判外之陳述，雖不符刑事訴訟法第159
    條之1 至之4 等規定，惟經當事人於審判程序同意作為證據
    ，法院審酌該言詞或書面陳述作成時之情況，認為適當者，
    亦得為證據，刑事訴訟法第159 條之5 第1 項定有明文。本
    件當事人、辯護人對卷內其餘傳聞證據，均同意具證據能力
    （見本院卷第41頁），本院審酌上開證據作成時，並無不當
    取得之情形，認以之作為本案證據亦屬適當，故依法有證據
    能力。
貳、實體方面
一、上揭犯罪事實，業據被告坦承不諱（見偵卷第14-15 頁，本
    院卷第40頁反面、第55頁反面），核與證人洪月英證稱毒品
    交易情節一致（見毒偵卷第2928號第6 頁、第38-39 頁），
    並有監聽譯文所示渠等交易毒品經過可資佐證（見毒偵卷第
    2928號第18頁）、拘票和拘提報告所示查獲情形在卷可參（
    見偵卷第5-6 頁、毒偵卷第2928號第1-2 頁），以及上開行
    動電話1 支暨SIM 卡1 張扣案為憑，是認被告之自白與事實
    相符，洵足採信。又參與犯罪構成要件之行為者，無論主觀
    上係以自己犯罪或幫助他人犯罪之意思，均屬正犯（最高法
    院27年上字第1333號判例意旨參照）；本件被告明知林樑燈
    從事毒品交易，詎仍參與販賣構成要件之「交付毒品」行為
    （見本院卷第40頁反面），自應論以共同正犯無疑（最高法
    院98年度台上字第1062號判決意旨參照）。末按甲基安非他
    命既為毒品危害防制條例所定第二級毒品，乃違禁品而物稀
    價昂，且政府查緝甚嚴，對販毒者設有重度刑責，其交易往
    來者，苟非有利可圖，當無可能甘冒法律制裁風險進行銷售
    ，此觀被告供稱：雖然不清楚林樑燈實際獲利情形，但販毒
    就是為了賺錢等語即明（見本院卷第57頁反面），自足認上
    揭販毒與洪月英者確有藉以營利之意圖無訛。綜合上述，被
    告所為犯行罪證至屬明確，應依法論科。
二、按甲基安非他命係毒品危害防制條例第2 條第2 項第2 款所
    定第二級毒品。核被告所為，係犯毒品危害防制條例第4 條
    第2 項之販賣第二級毒品罪。其與林樑燈有犯意聯絡和行為
    分擔，為共同正犯。被告持有毒品之低度行為應被販賣之高
    度行為所吸收，不另論罪。被告就被訴販賣毒品罪，迭於偵
    審程序自白不諱，應依毒品危害防制條例第17條第2 項減輕
    刑度（最高法院98年度台上字第7231號、99年度台上字第48
    74號判決所示意旨參照）。末按同為販賣毒品者，其原因動
    機不一，犯罪情節未必盡同，或有大盤毒梟，亦有中小盤之
    分，甚有僅止於吸毒友儕間互通有無之有償轉讓，故販賣毒
    品之罪，法定刑嚴峻，自非不可考量各種販賣態樣所造成危
    害社會之相異程度，依個案衡諸防衛社會目的及被告之客觀
    犯行、主觀惡性等情狀，而適用刑法第59條酌量減輕刑度，
    使裁判之量刑能斟酌至當、符合比例（最高法院95年度台上
    字第788 號判決意旨可參）；考諸被告販賣與人零星毒品營
    利，應認此之販毒規模尚微，該犯罪情節非大盤毒梟者可資
    等同併論，況究洪月英係向林樑燈購毒、被告僅因同居關係
    而受林樑燈託付面交毒品完成交易等情，業據被告、證人洪
    月英、共犯林樑燈同認在卷（見本院卷第40頁反面、毒偵卷
    第2928號第38頁、偵卷第96頁），即被告尚非主事地位，亦
    無事證顯示其汲於己利的犯罪參與情狀，衡以販賣第二級毒
    品罪依毒品危害防制條例第17條第2 項減刑後之量刑下限有
    期徒刑3 年6 月，猶嫌情輕法重，暨公訴人亦同認本件犯罪
    情狀堪可憫恕（見本院卷第58頁），爰依刑法第59條減輕刑
    度。本件被告同有兩種以上刑度減輕事由，應依法遞減之。
三、爰審酌毒品遺害無窮，一經吸染，萎痺終身，其因此失業亡
    家者，觸目皆是，由此肆無忌憚，滋生其他犯罪者，俯首即
    得，而欲消滅毒害，杜漸防萌，當從毒品來源予以嚴加斷絕
    。是查緝毒品來源，實為杜絕與毒品有關及衍生之犯罪，藉
    以維護國民身心健康，進而維持社會秩序，俾免國家安全陷
    於危殆，此乃毒品危害防制條例對販賣等提供毒品來源者設
    有嚴刑之所據。本件被告販賣毒品營利，助長施用毒品行為
    更形猖獗，非僅使他人生命、身體法益受侵害，影響所及甚
    且危殆社會、國家之健全發展，當屬可咎；另被告早於85年
    間即有違反麻醉藥品管理條例前科，有前案紀錄表、刑案資
    料查註紀錄表各1 份供參，但其未能遠離毒品相關犯罪，竟
    率與林樑燈從事販毒，足見漠視法治，仍未因歷經刑事程序
    而記取教訓，確屬不該；惟念及被告僅在林樑燈指示下共同
    參與1 次販毒行為，犯罪情節和參與程度相對不同，暨其尚
    知坦然面對刑責、自白罪行不諱，犯後態度非劣等一切情狀
    ，量處如主文所示之刑，以資懲儆。
四、沒收：
（一）扣案紫色行動電話（含SIM 卡：0000000000號1 張）1 支
      ，被告坦認係其所有供予聯繫本件販毒交易使用（見偵卷
      第9 頁反面、第10頁反面、第14-15 頁，本院卷第56頁反
      面），應依毒品危害防制條例第19條第1 項前段宣告沒收
      ；又應沒收之物既已扣案，無重複沒收或不能沒收之問題
      ，自無庸贅諭與林樑燈連帶沒收或追徵（最高法院98年度
      台上字第7315號、99年度台上字第4086號判決意旨參照）
      。
（二）被告、林樑燈販賣毒品之犯罪所得2000元（無庸扣除取得
      成本，最高法院95年度台上字第2916號判決意旨參照），
      雖未扣案，仍應依毒品危害防制條例第19條第1 項之規定
      ，本諸共犯責任共同原則，對被告、林樑燈宣告連帶沒收
      或以其等財產連帶抵償之（最高法院95年度台上字第1781
      號判決意旨參照）。
（三）其餘卷內所示扣案物品，公訴人未為沒收之聲請，且無積
      極證據以示該等物品確係被告或共犯所有供犯罪所用或犯
      罪預備之物、因犯罪所生或所得之物，抑或與本件罪行有
      關之違禁物，自不為沒收等諭知，末此敘明。
據上論斷，應依刑事訴訟法第299 條第1 項前段，毒品危害防制
條例第4 條第2 項、第17條第2 項、第19條第1 項，刑法第11條
前段、第28條、第59條，判決如主文。
本案經檢察官許英輝到庭執行職務
中    華    民    國    100     年    4   月    12    日
                  刑事第四庭  審判長法  官  莊鎮遠
                                    法  官  李謀榮
                                    法  官  江振源
以上正本證明與原本無異
如不服本判決，應於判決送達後10日內向本院提出上訴書狀（應
附繕本），其未敘述上訴理由者，應於上訴期間屆滿後20日內補
提理由書狀於本院，上訴於臺灣高等法院高雄分院。
中    華    民    國    100     年    4   月    13    日
                                    書記官  邱淑婷
附錄本判決論罪科刑法條：
毒品危害防制條例第4條
製造、運輸、販賣第一級毒品者，處死刑或無期徒刑；處無期徒
刑者，得併科新臺幣二千萬元以下罰金。
製造、運輸、販賣第二級毒品者，處無期徒刑或七年以上有期徒
刑，得併科新臺幣一千萬元以下罰金。
製造、運輸、販賣第三級毒品者，處五年以上有期徒刑，得併科
新臺幣七百萬元以下罰金。
製造、運輸、販賣第四級毒品者，處三年以上十年以下有期徒刑
，得併科新臺幣三百萬元以下罰金。
製造、運輸、販賣專供製造或施用毒品之器具者，處一年以上七
年以下有期徒刑，得併科新臺幣一百萬元以下罰金。
前五項之未遂犯罰之。